【裁判字號】    98,聲判,103
【裁判日期】    981228
【裁判案由】    聲請交付審判
【裁判全文】
臺灣臺中地方法院刑事裁定             98年度聲判字第103號
聲  請  人
即 告訴 人  韋綸工程有限公司
代  表  人  乙○○
告訴代理人  林伸全  律師
被      告  甲○○  37歲（民.
上列聲請人因被告涉嫌詐欺案件，不服臺灣高等法院臺中分院檢
察署98年度上聲議字第2250號駁回再議之處分（原不起訴處分案
號：臺灣臺中地方法院檢察署檢察官98年度偵字第18026號），
聲請交付審判，本院裁定如下：
    主  文
聲請駁回。
    理  由
一、聲請交付審判意旨詳如刑事交付審判聲請狀所載（如附件）
    。
二、按告訴人不服上級法院檢察署檢察長或檢察總長認再議為無
    理由而駁回之處分者，得於接受處分書後10日內委任律師提
    出理由狀，向該管第一審法院聲請交付審判。法院認交付審
    判之聲請不合法或無理由者，應駁回之；認為有理由者，應
    為交付審判之裁定，並將正本送達於聲請人、檢察官及被告
    ，刑事訴訟法第258條之1第1項、第258條之3第1項，分別定
    有明文。
三、本件聲請人即告訴人韋綸工程有限公司代表人乙○○（下稱
    聲請人之代表人）指述被告甲○○自民國86年9月1日起至98
    年1月24日止，任職於聲請人公司，擔任水電工之職務，嗣
    於97年間，聲請人因承攬「瑞溪營造股份有限公司」之「大
    甲溪發電廠谷關分廠復建工程」之機電工程，聲請人公司遂
    指派被告前往位在谷關之工地現場工作，然被告竟意圖為自
    己不法之所有，而分別於97年9月、12月、98年1月間，在「
    員工服勤紀錄表」上虛報加班工時20小時，詐領薪資新臺幣
    （下同）4120元，而認被告涉有刑法第339條第1項詐欺取財
    罪嫌，乃訴由臺灣臺中地方法院檢察署檢察官偵辦，經該署
    檢察官以被告犯罪嫌疑不足，於98年9月30日以98年度偵字
    第18026號不起訴處分。聲請人不服，聲請再議復經臺灣高
    等法院臺中分院檢察署檢察長於98年11月13日以98年度上聲
    議字第2250號再議無理由駁回再議等情，業據本院調閱臺灣
    臺中地方法院檢察署98年度偵字第18026號、臺灣高等法院
    臺中分院檢察署98年度上聲議字第2250號偵查卷查證無訛。
    聲請人雖以：(一)97年9月14日因辛樂克颱風來襲，造成中橫
    公路阻斷不通，無法上工，然被告竟於「員工服勤表」上虛
    偽填載當天工時8小時（聲請人近日向業主瑞溪營造股份有
    限公司查詢時，另發現97年9月13日工地關閉無法上工，然
    被告竟虛報當日後時8小時）；97年12月11日被告未並加班
    ，然被告竟於「員工服勤紀錄表」上虛偽填載當天加班工時
    2 小時；98年1月15日告訴人公司辦理尾牙聚餐，被告當天
    只上工半天，然竟於「員工服勤紀錄表」上虛偽填載當天加
    班4小時等語，此等均係認被告當天根本未有加班事實，而
    被告意圖詐領當日工資，故捏造當天加班事實而虛偽填載員
    工服勤紀錄表，與不起訴處分書意旨所認可能係因人為因素
    而記載誤差之情，顯然有別。蓋若係因工時記載有些微出入
    ，或可認係聲請人之代表人與被告記載有誤差，但本件告訴
    意旨所稱被告虛偽記載工時之時數，從半小時至1.5小時不
    等，更有根本無任何加班事實，卻記載有加班事實之情形，
    足見本案實非單純之記載誤差可論。何況縱認聲請人之代表
    人乙○○之記載有誤差，檢察官亦可令乙○○以證人身分具
    結作證，或傳喚公司與被告一同上工之其他員工作證，以查
    明被告究有無聲請人所指之犯行；(二)、臺灣高等法院臺中分
    院檢察署98年度上聲議字第2250號處分書雖以：聲請人公司
    代表人乙○○既自行記載被告及其他員工加班時數，並負有
    審核加班費之權利，足見被告縱申請加班，然時數是否全數
    核准，亦屬乙○○之職責，難謂被告申請加班即有詐欺之犯
    意，聲請人公司亦無陷於錯誤情事等語，而駁回該件再議，
    然被告以虛偽工時向乙○○申請加班，即已涉有詐欺罪嫌，
    至其時數是否能全數核准，雖屬乙○○之職責，但此乃不法
    行為有無被黃天貴識破發現即詐欺犯罪既、未遂之問題，非
    得執為被告無詐欺之理由。惟查：
(一)、刑事訴訟法於91年2月8日經修正公布，新增前述第258條之1
    聲請交付審判，此乃對於「檢察官不起訴或緩起訴裁量權」
    制衡之一種外部監督機制。此時，法院僅在就檢察官所為不
    起訴或緩起訴之處分是否正確加以審查，以防止檢察機關濫
    權，依此立法精神，法院就聲請交付審判案件之審查，刑事
    訴訟法第258條之3第3項所謂「得為必要之調查」，其調查
    證據之範圍，自應以偵查中曾顯現之證據為限，不可就告訴
    人新提出之證據再為調查，亦不可蒐集偵查卷以外之證據。
    又依新修正刑事訴訟法第260條對於不起訴處分已確定或緩
    起訴處分期滿未經撤銷者得再行起訴之規定，其立法理由說
    明，本條所謂不起訴處分已確定者，係包括「聲請法院交付
    審判復經駁回者」之情形在內，則法院就聲請交付審判案件
    之審查，所謂「得為必要之調查」，其調查證據範圍，自更
    應以偵查中曾顯現之證據為限，不得就告訴人新提出之證據
    再為調查，亦不可蒐集偵查卷以外之證據，否則，將與刑事
    訴訟法第260條之再行起訴規定混淆不清。是聲請人認原為
    不起訴處分之檢察官可令乙○○以證人身分具結，或傳喚公
    司與被告一同上工之其他員工作證乙節，因此部分證據調查
    ，並未曾於偵查中顯見，揆諸前揭說明，本院自無從得就聲
    請人此部分新提出之證據再為調查，即不可蒐集此部分偵查
    卷以外之證據。
(二)、聲請人之代表人乙○○於偵查中陳稱：聲請人公司加班紀錄
    表係伊製作，伊都是第一個到，最後一個離開，所以都會確
    實計算每個員工加班時數，被告自己填的申請加班時數與伊
    填載的不符等語。另參以聲請人公司於偵查中所提出之員工
    服勤記錄表3張、聲請人之代表人乙○○所製作之97年12月
    出工表1張，確均係採人工自行填載之方式為之，並非以打
    卡或其他科學儀器或工具記載，則以人工方式記載實有可能
    因對於加班工時之起算、結束之計算方式認知不同等人為因
    人為因素而有記載誤差之情形。是若被告在員工服勤紀錄表
    上填載之加班時數與公司負責人乙○○自行統計之時數不同
    ，仍尚難以此認定被告主觀上有為自己不法所有之意圖，客
    觀上有施用詐術之行為，而有詐領聲請人公司加班費之情。
    至聲請意旨認被告有全然未為任何加班，卻記載有加班事實
    之情形，然聲請人於偵查中並未提出任何證明被告確有全然
    未加班而記載加班之證據，尚難僅以聲請人片面所指，即遽
    以推論被告確有全然未加班而記載加班之情形。
(三)、本件依偵查中曾顯現之證據以觀，並未有何積極證據足以證
    明被告確有聲請人所指虛報加班工時，以詐領薪資之情形，
    則聲請意旨認，聲請人之代表人有審核加班費權利，對被告
    是否有詐欺既、未遂乙節，對本案並不生任何影響。是臺灣
    臺中地方法院檢察署檢察官以被告犯罪嫌疑不足予以不起訴
    處分，及臺灣高等法院臺中分院檢察署檢察長認原檢察官不
    起訴處分並無不當，而駁回聲請人再議之聲請，處分書既已
    詳列不起訴處分及駁回再議聲請之理由，所列理由又無任何
    違背經驗法則、論理法則或其他證據法則情事，聲請人仍執
    前詞，以附件刑事交付審判聲請狀所載理由聲請交付審判，
    難謂有理由，應予駁回。
據上論斷，依刑事訴訟法第258條之3第2項，裁定如主文。
中    華    民    國    98    年    12    月    28    日
                     臺灣臺中地方法院刑事第十六庭
                         審判長法  官  巫淑芳
                               法  官  戴嘉慧
                               法  官  劉麗瑛
上正本證明與原本無異。
不得抗告。
                               書記官  王玟
中    華    民    國    98    年    12    月    28    日


司法院資訊處製作；財團法人民間司法改革基金會備份。
